【裁判字號】    89,交聲,481
【裁判日期】    891229
【裁判案由】    交管條例聲異
【裁判全文】
臺灣板橋地方法院交通事件裁定                    八十九年度交聲字第四八一號
    原處分機關  臺北市交通事件裁決所
    異  議  人  丙○○
    即受處分人
右列受處分人因違反道路交通管理處罰條例案件，對於台北市交通事件裁決所於八十
九年九月十五日所為之處分（原處分案號：北市裁三字第裁00－00000000
0號），聲明異議，本院裁定如左：
    主  文
原處分撤銷。
丙○○不罰。
    理  由
一、本件聲明異議意旨略以﹕八十八年十月二十日，景隆街口當時號誌為綠燈，伊騎
    在伊前車的右側，當車行到路口時，有一輛計程車臨時左轉通過，伊前車見狀往
    右騎，伊反應不及，造成伊跟前車擦撞，伊被壓在前車車下滑行進十公尺，路口
    當時正好警車經過，將伊送到景美綜合醫院，伊右腳膝蓋及右手臂擦傷，當時員
    警問伊要不要告對方，伊想只要人沒事就好，而且對方也完全沒有傷痕，何來伊
    造成對方受傷，且當時伊前方並無前車，是他臨時將車頭轉右，而造成伊受傷，
    伊也跟對方達成和解，伊並未要求對方賠償伊之損失，而違規計程車逃逸，又伊
    當時車速多少，伊已經沒有辦法判斷等語。
二、原處分機關以異議人即受處分人丙○○於民國八十八年十月二十日下午七時二十
    分許，駕駛車牌號碼ＫＩＢ－九八五號重型機車駛至台北市○○街、羅斯福路六
    段時，因同向車道乙○○駕駛車牌號碼ＦＹＵ－一六○號重型機車為閃避一輛左
    轉之營小客車（車號不詳）而減速，丙○○所駕之機車自乙○○所駕之機車右車
    身擦撞肇事，因認異議人丙○○違反全規則（未保持行車安全間隔），肇事致人
    受傷，吊扣駕照六個月又汽車駕駛人行車速度超過最高時速（自稱六十公里），
    而處罰鍰新台幣二千四百元等情。
三、按「汽車駕駛人，駕駛汽車違反道路交通安全規則，因而肇事致人受傷者，吊扣
    其駕駛執照三個月至六個月」又「汽車駕駛人，行車速度超過規定之最高時速者
    ，處四百元以上八百元以下罰鍰」。道路交通管理處罰條例第六十一條第二項、
    第四十條第一項固定有明文規定。惟查，本件異議人即受處分人丙○○雖有於八
    十八年十月二十日下午七時二十分許，駕駛車牌號碼ＫＩＢ－九八五重型機車，
    在台北市○○街、羅斯福路六段時，因同向車道乙○○駕駛車牌號碼ＦＹＵ－一
    六○號重型機車為閃避一輛左轉之營小客車（車號不詳）而減速，丙○○所駕之
    機車自乙○○所駕之機車右車身擦撞肇事等情，此有台北市政府警察局北市警交
    （８７）Ａ字第八八一一一○○○三號舉發違反道路交通管理事件通知單、道路
    交通事故調查報告表、台北市政府警察局文二分局交通分隊交通事故補充資料表
    、談話紀錄表等件在卷可稽，且經異議人供承屬實。然查，本件與異議人擦撞之
    ＦＹＵ－一六○機車駕駛人乙○○於本件事故之前開補充資料內固有述及其有右
    手背瘀傷之情形，此有前開補充資料表附卷可憑，惟異議人辯稱當時係其受傷，
    乙○○並未受有傷害等語。經本院訊問證人即當日至現場處理繪圖之警員甲○○
    到庭證述：伊係製圖的，另外有一位丁○○負責製作筆錄，伊記得當時現場沒有
    煞車痕，如果有，我們會紀錄，當時車速六十公里，是他（指異議人）自稱的，
    當時對於乙○○有無受傷沒有印象，是他（指乙○○）自稱有瘀傷，當時乙○○
    沒有送醫紀錄，．．．當時伊沒有看乙○○右手瘀傷情形，這是他自稱的，．．
    ．他們現場已經移離，我們到醫院時，是依據他們陳述及車輛撞及（擊）部位來
    製作筆錄，依據筆錄，他們應該是有一個有變換車道，他們應該是在同車道，都
    在外側第三車道，乙○○可能看到計程車要停車，往左切，丙○○應該是直行，
    前面是丙○○，變換車道的是乙○○，本件伊看筆錄，可能是交大第四組罰單開
    錯，應該是要開乙○○的，不是開丙○○的，依據筆錄，當時情形，應該是乙○○突然轉頭，丙○○無法反應，才會發生擦撞，責任應該是乙○○，也有可能丙○○沒有保持安全間隔，伊沒有聽到丙○○自稱車速六十公里等語（見本院八十
    九年十二月七日訊問筆錄）。另經本院訊問證人蔡錫蒼即開罰單之警員到庭證述
    ：現場處理是甲○○他們處理的，到我們交大，由現場研判人員研判責任，伊再
    依此研判來開罰單，據現場圖應該沒有變換車道的問題，他們走的都是第三車道
    ，伊據現場警員提供的資料並由大隊做分析研判及雙方陳述的談話紀錄表，我們
    才依此研判他們是走同一車道，應該沒有變換車道的問題，伊只是負責開單子而
    已，研判的人研判後，呈到直屬長官，長官蓋章後，再交下來，由伊開單，罰單
    右下角有案件分析人名字，分析人也是我們大隊的同仁，至於李清佶當時會分析
    未保持安全間隔，是依據現場警員繪製的現場圖及談話紀錄研判，應該是左右間
    隔問題，而沒有變換車道的問題，因為他們車是擦撞到，不是追撞，所以我們以
    左右間隔問題來開罰單。．．．我們是以撞擊點的位置來分析。至於超速部分，
    以往在八十八年前，車禍部分以煞車痕跡為準，如果沒有痕跡，以當事人自述為
    參考，八十九年一月後，才完全改為由煞車痕跡來認定，如果沒有煞車痕，我們
    就不會開罰單，不以當事人的陳述來認定，不過我們還是會分析涉嫌超速的部分
    ，只是不會開罰單等語（見本院八十九年十二月二十一日訊問筆錄）。則由上述
    異議人及證人之證言可知，本件確因乙○○因閃避另一營小客車而與異議人發生
    擦撞，而當時依據現場圖及證人甲○○警員之證言可知，警員製作現場圖時，肇
    事車輛已移離現場，並沒有煞車痕。則在乙○○因閃避他人車輛而向右偏之情形
    下，異議人閃避不及，以致其左車頭與乙○○車之右車身擦撞，此突發狀況，是
    否異議人來得及反應即屬有疑問，自難僅以該二車撞擊點即認異議人有未保持行
    車安全間隔之疏失。況查除乙○○於警訊補充資料表內述及其右手背瘀傷外，並
    無乙○○之驗傷診斷書或就醫資料可資認定乙○○確因本件車禍受傷；又乙○○
    經本院多次傳喚並未到庭陳述；是依現存事證並無積極證據可以認定乙○○確有
    因本件事故受有傷害之事實。是異議人辯稱本件車禍乙○○並未受傷等語，即堪
    採信。再查本件並無煞車痕可資認定當時異議人之行車速度是否確有超速行駛情
    事，雖其曾於警訊中自陳車速是六十公里，此有談話紀錄表可稽，然異議人否認
    其曾有此供述，況查其縱然曾為時速六十公里之供述，惟並無其他積極事證可資
    證明該時速六十公里之供述屬實，自難僅憑其自己當時不確定之供述，為裁罰超
    速行駛之唯一證據。是本件核與首揭道路交通管理處罰條例第六十一條第二項規
    定之汽車駕駛人，駕駛汽車違反道路交通安全規則，因而肇事致人受傷之要件不
    符，亦難認定異議人確有行車速度超過規定之最高時速之情形，異議人否認本件
    有肇事致人受傷及超速行駛等情事，為有理由。原處分未予詳查，率爾認定異議
    人於本件有駕駛汽車違反道路交通安全規則，因而肇事致人受傷及有超速行駛之
    事實，遽予裁罰，即有未洽，應予撤銷原處分，另諭知異議人不罰。
四、據上論斷，應依道路交通案件處理辦法第二十條前段，裁定如主文。
中     華      民    國     八十九    年      十二     月      二十九   日
                                    臺灣板橋地方法院交通法庭
                                        法  官    陳  秀  
右正本證明與原本無異。
如不服本裁定，應於裁定送達後五日內向本院提出抗告狀。
                                        書記官    張  惠  芳
中    華      民    國     九十       年       一      月        二     日


司法院資訊處製作；財團法人民間司法改革基金會備份。
